臺灣高等法院臺南分院刑事裁定
110年度聲再字第46號
聲  請  人  劉好銘



上列聲請人因毒品危害防制條例案件，對於本院110年度毒抗字
第212號中華民國110年4月7日確定裁定（臺灣嘉義地方檢察署10
9年度毒偵字第1318號），聲請重新審理，本院裁定如下：
    主  文
聲請駁回。
    理  由
一、聲請重新審理意旨略以：提出原已存在漏未審酌之有利於被
    告新事證，聲請重新審理（誤載為再審）。因應最高法院10
    9年度台上大字第3826號裁定，變更關於適用觀察勒戒處遇
    之對象、標準及頻率，法務部與衛生福利部會同專家學者研
    議修正「有無繼續施用毒品傾向評估標準紀錄表」，就評分
    項目中「前科紀錄」一項已有調整，而關於「社會穩定度」
    部分合計為5分，此一項目包括「有無正當職業」、「入所
    觀察勒戒後，有無家人前來探視」、「出所後有無與家人同
    住」等。聲請人經重新評估後，就上開「社會穩定度」部分
    評為5分，著實不當，無法令人接受，聲請人家中務農，種
    植竹筍自行採收販賣已有數年之久，平日均與父親一同農忙
    ，由於聲請人父母親已離婚，均已高齡70餘歲，行動不便，
    縱使2人離婚，聲請人不忘孝道，每日定會往返父母家中同
    住，抗告人於民國109年12月10日日入監執行，父母亦有接
    見會客，並通信，直至聲請人110年1月22日移監法務部○○○○
    ○○○○，父母才因年事已高，不便長途跋涉前來會客探視，如
    果聲請人僅為一己之私，強行要求父母親前來會客，此舉著
    實不配為人子女，聲請人因此於觀察勒戒期間，均與家人以
    通信聯絡代替會客，原評估標準並未審酌此情。另檢附聲請
    人與家人通信之信封及戶口名簿等資料，與父母親之聯絡電
    話，以資證明。是以，社會穩定度部分之5分應予扣除，聲
    請人綜合評分應僅為58分，而非63分，應無強制戒治之必要
    等語。
二、毒品危害防制條例第20條之1第1項第2款、第3款、第5款、
    第2項規定：「觀察、勒戒及強制戒治之裁定確定後，有下
    列情形之一，認為應不施以觀察、勒戒或強制戒治者，受觀
    察、勒戒或強制戒治處分之人，或其法定代理人、配偶，或
    檢察官得以書狀敘述理由，聲請原裁定確定法院重新審理：
    五、因發現確實之新證據足認受觀察、勒戒或強制戒治處分
    之人，應不施以觀察、勒戒或強制戒治者。」「聲請重新審
    理，應於裁定確定後三十日內提起。但聲請之事由，知悉在
    後者，自知悉之日起算。」聲請人於110年4月22日具狀對本
    院110年4月7日110年度毒抗字第212號駁回抗告裁定聲請再
    審，並未逾越上開法定期間，而依其聲請意旨，係提出戶口
    名簿、信封作為新證據，依上開毒品危害防制條例第20條之
    1第1項第5款規定為聲請重新審理之依據，此外並未指明其
    他聲請重新再審之依據，合先敘明。
三、經查：
㈠、聲請人前因施用第二級毒品，經臺灣嘉義地方法院以109年度
    毒聲字第214號裁定入勒戒處所實施觀察、勒戒，經法務部○
    ○○○○○○○110年2月23日高17戒所衛字第11010000910號函暨檢
    附「有無繼續施用毒品傾向證明書」、「有無繼續施用毒品
    傾向評估標準紀錄表」評估後，認為有繼續施用之傾向，由
    臺灣嘉義地方法院依檢察官之聲請，以110年度毒聲字第114
    號裁定令入戒治處所強制戒治，聲請人不服提起抗告，由本
    院以110年度毒抗字第212號案件受理後，函請法務部○○○○○○
    ○○依法務部110年3月26日以法矯字第11006001760號函修正
    頒布之「有無繼續施用毒品傾向評估標準紀錄表」、「有無
    繼續施用毒品傾向評估標準評分說明手冊」重新評估，認為
    聲請人仍有繼續施用之傾向，因而駁回聲請人之抗告，業經
    本院調閱上開卷證核閱無誤。
㈡、聲請人雖提出提出戶口名簿及信封，以證明其仍有家人，並
    與家人於觀察勒戒期間，仍有書信往來，並以此主張重新評
    估後之有無繼續施用毒品傾向評估標準紀錄表關於社會穩定
    度中，「入所後家人是否訪視」一項所加計之5分應予扣除
    ，然依其聲請意旨，聲請人於觀察勒戒期間，家人確實未前
    往勒戒處所訪視，則有無繼續施用毒品傾向評估標準紀錄表
    中，於社會穩定度部分加計5分，並無何錯誤之處，聲請人
    提出之新證據，亦僅能證明聲請人仍有家人，且有書信往來
    之事實，於上開評分標準之認定並無影響，尚無從僅此認為
    重新評估後之有無繼續施用毒品傾向評估標準紀錄表有何錯
    誤之情形，而有重新審理之必要。
㈢、至於聲請意旨指摘，不應以是否有家人訪視為判斷因素部分
    ，因有無繼續施用毒品傾向，係勒戒處所依各項醫學臨床實
    務所為之綜合判定，其目的在於協助施用毒品者戒斷毒品，
    屬於替代刑罰之保安處分，各項評估標準係將與判斷有無繼
    續施用傾向之相關因素加以列舉及量化，通案性適用於全部
    受觀察、勒戒處分之人，以利判定受觀察、勒戒人有無繼續
    施用毒品傾向，作為檢察官聲請法院裁定強制戒治之依據，
    各項評估標準是否適當，仍應尊重醫學專業意見，除有事實
    認定之錯誤外，非得由法院任意變更或刪減，更不得以抽象
    之評估標準作為聲請重新審理之標的，聲請意旨此部分之指
    摘，亦屬誤解。
四、綜上，被告本件聲請重新審理為無理由，應予駁回。
五、依毒品危害防制條例第20條之1第4項前段，裁定如主文。
中　　華　　民　　國　　110 　年　　4 　　月　　29　　日
                  刑事第一庭    審判長法  官  楊清安
                                      法　官  陳珍如
                                      法  官  蕭于哲
以上正本證明與原本無異。
不得抗告。
                                      書記官　徐振玉
中　　華　　民　　國　　110 　年　　4 　　月　　29　　日